【裁判字號】    90,易,384
【裁判日期】    900104
【裁判案由】    贓物等
【裁判全文】
臺灣桃園地方法院刑事判決                            九十年度易字第三八四號
    公  訴  人  臺灣桃園地方法院檢察署檢察官
    被      告  乙○○
右列被告因贓物等案件，經檢察官提起公訴（八十九年度偵字第一六四九九號），本
院判決如左︰
    主  文
乙○○故買贓物，處有期徒刑肆月，如易科罰金，以參佰元折算壹日，扣案之變造「
丙○○」國民身分證上之乙○○照片壹張沒收；又收受贓物，處有期徒刑參月，如易
科罰金，以參佰元折算壹日，扣案之變造「甲○○」國民身分證上之乙○○照片壹張
沒收。應執行有期徒刑陸月，如易科罰金，以參佰元折算壹日。扣案之變造「丙○○
」、「甲○○」國民身分證上之乙○○照片各壹張均沒收。又意圖為自己不法之所有
，而侵占遺失物，處罰金參仟元，如易服勞役，以參佰元折算壹日。
    事  實
一、乙○○明知姓名年籍均不詳之綽號「小偉」成年男子所持有之「丙○○」國民身
    分證，係來路不明之贓物（丙○○於民國八十九年七月間，在臺北縣汐止鎮附近
    遺失），竟於同年八月間某日，在臺北縣新店市某處，以新台幣二萬元之代價向
    「小偉」買受之，同時並與「小偉」基於變造國民身分證（特種文書）之犯意聯
    絡，由乙○○提供其所有之照片交付予「小偉」，再由「小偉」於乙○○交付照
    片後一週內某日（亦於同年八月間），在不詳處所，以將乙○○所交付之上開照
    片換貼在丙○○之國民身分證上之方式，變造上開「丙○○」國民身分證，足以
    生損害於丙○○及戶政機關對身分管理之正確性，變造完成後即交付予乙○○持
    有。再乙○○明知姓名年籍均不詳之綽號「小鐘」成年男子所持有之「甲○○」
    國民身分證，係來路不明之贓物（甲○○於八十九年八月二十三日十一時，在桃
    園縣中壢市家樂福賣場停車場失竊），竟於同年九月間，在桃園縣中壢市居廣一
    村某處予以收受，並於八十九年九月間收受上開「甲○○」國民身分證後之第三
    日，在桃園縣中壢市○○路二三四之一號七樓，以將其本人之照片換貼在甲○○
    之國民身分證上之方式，變造上開「甲○○」國民身分證，足以生損害於甲○○
    及戶政機關對身分管理之正確性，變造完成後亦持有之。另乙○○於八十九年九
    月間某日，在桃園縣中壢市○○路某處，拾獲邱榮富所遺失之汽車駕駛執照（邱
    榮富於八十九年七月間，在新竹縣關西鎮六福村遊樂園遺失）後，竟意圖為自己
    不法之所有，將之侵占入己。迄八十九年十月二十四日十六時三十分許，為警在
    桃園縣中壢市○○路二三四之一號七樓查獲，扣得上開變造之國民身分證二紙及
    汽車駕駛執照一紙。
二、案經桃園縣警察局八德分局報請台灣桃園地方法院檢察署檢察官偵查起訴。
    理  由
一、訊據被告乙○○對右揭事實坦承不諱，並核與被害人甲○○、丙○○、邱榮富於
    警訊、偵訊中之指述一致（見偵查卷第一二至一五頁、四三至四五頁），堪認被
    告上開自白應與事實相符，此外復有變造身分證影本、被害人丙○○、甲○○遺
    失或遭竊身分證後申請補發之國民身分證影本各二紙，贓物認領保管單、查扣物
    品代保管清單、邱榮富汽車駕駛執照影本各乙紙附卷可稽（附於偵查卷第一八至
    二一、二四、二五頁），及上開變造國民身分證二紙扣案為證。本件事證明確，
    被告右揭犯行洵堪認定，應依法論科。
二、又按中華民國九十年一月四日修正，同年月十日經總統公布施行之刑法第四十一
    條第一項規定：「犯最重本刑為五年以下有期徒刑以下之罪，而受六個月以下有
    期徒刑或拘役之宣告，因身體、教育、職業、家庭之關係或其他正當事由，執行
    顯有困難者，得以一元以上三元以下折算一日，易科罰金。但確因不執行所宣告
    之刑，難收矯正之效或難以維持法秩序者，不在此限。」「併合處罰之數罪，均
    有前項情形，其應執行之刑逾六月者，亦同。」；又同法施行法第三條之一規定
    ：「刑法第四十一條之規定，中華民國九十年一月四日刑法修正施行前已裁判確
    定之處罰，未執行或執行未完畢者，亦適用之。」「未諭知得易科罰金之處罰者
    ，亦同。」，於同年月十二日施行，比較新舊法結果，以裁判時法，較有利於被
    告，應依刑法第二條第一項前段之規定適用新修正之刑法第四十一條第一項前段
    之規定，合先敘明。核被告乙○○所為，係犯刑法第二百十二條變造特種文書罪
    、同法第三百四十九條第二項之故買贓物罪、同法第三百四十九條第一項之收受
    贓物罪、同法第三百三十七條之侵占遺失物罪。被告與綽號「小偉」之成年男子
    就變造特種文書（變造丙○○身分證部分）犯行間，有犯意之聯絡及行為之分擔
    ，為共同正犯。被告所犯共同變造特種文書罪與故買贓物罪，變造特種文書罪與
    收受贓物罪間各有方法結果之牽連關係，均為牽連犯，各應從一重故買贓物罪及
    收受贓物罪處斷。被告上開所犯故買贓物罪、收受贓物罪及侵占遺失物罪三罪間
    ，犯意各別，罪名互殊，應予分論併罰。爰審酌被告之素行，犯罪之動機、目的
    、手段、所生危害及被告犯罪後之態度等一切情狀，分別量處如主文所示之刑，
    及就有期徒刑、罰金部分分別諭知易科罰金、易服勞役之折算標準，並就有期徒
    刑部分定其應執行刑，及諭知易科罰金之折算標準，以資懲儆。
三、至上開扣案之二紙變造國民身分證上被告之照片各乙張，均係屬被告所有，且為
    供犯罪所用之物，業據被告供明在卷，應依刑法第三十八條第一項第二款宣告沒
    收之，併此敘明。
據上論斷，應依刑事訴訟法第二百九十九條第一項前段，刑法第二十八條、第二百十
二條、第三百四十九條第一項、第二項、第五十五條、第三百三十七條、第三十八條
第一項第二款、第五十一條第五款、第二條第一項前段、修正後刑法第四十一條第一
項前段、第四十二條第二項，罰金罰鍰提高標準條例第一條前段、第二條，判決如主
文。
本案經檢察官江苑臻到庭執行職務。
中      華      民      國      九十      年      三  月   二 十 一   日
                                  臺灣桃園地方法院刑事第二庭
                                      法      官      王    美    玲
右正本證明與原本無異。
如不服本判決，應於判決送達後十日內向本院提出上訴狀( 應附繕本 )，上訴於
臺灣高等法院。
                                      書  記  官      賴    玉    真
中        華        民        國   九十   年   三   月    二十二    日
附錄本案論罪科刑法條全文：
刑法第二百十二條：
  偽造、變造護照、旅券、免許證、特許證及關於品行、能力、服務或其他相類之證
  書、介紹書，足以生損害於公眾或他人者，處一年以下有期徒刑、拘役、或三百元
  以下罪罰金。
刑法第三百四十九條：
  收受贓物，處三年以下有期徒刑、拘役、或五百元以下罪罰金。
  搬運、寄藏、故買贓物或為牙保者，處五年以下有期徒刑、拘役、或科或併科一千
  元以下罰金。
  因贓物變得之財物，以贓物論。
刑法第三百三十七條
意圖為自己或第三人不法之所有，而侵占遺失物、漂流物或其他離本人所持有之物者
，處五百元以下罰金。


司法院資訊處製作；財團法人民間司法改革基金會備份。
